【裁判字號】    99,交簡上,24
【裁判日期】    991029
【裁判案由】    過失傷害
【裁判全文】
臺灣臺南地方法院刑事判決            99年度交簡上字第24號
上  訴  人  臺灣臺南地方法院檢察署檢察官
被      告  林世宗
上列上訴人因犯過失傷害案件，不服本院九十八年度交簡字第三
一六二號，中華民國九十八年十二月七日第一審簡易判決（聲請
簡易處刑書案號：九十八年度調偵字第一一八○號），提起上訴
，本院管轄之第二審合議庭判決如下：
    主  文
原判決撤銷。
林世宗因過失傷害人致重傷，處有期徒刑拾月。
    事  實
一、林世宗於民國98年4月3日20時許，在臺南縣歸仁鄉閎彬釣蝦
    場，與友人一同飲酒，迄翌日凌晨1時許飲畢，其應注意飲
    用酒類後吐氣所含酒精濃度超過每公升0.25毫克不得駕車，
    而依當時狀況，並無不能注意之情形，竟在酒後吐氣所含酒
    精濃度超過上開標準，且已達不能安全駕車之情形下，仍駕
    駛車牌號碼7690-TL自用小客車上路，而沿臺南縣歸仁鄉○
    ○○○○里○○○街，由東往西方向行駛，於凌晨1時36分許
    ，行經大順街與民權南路設有閃光號誌之交岔路口時，適有
    周達駕駛車牌號碼011-XU號營業小客車，搭載乘客許靜月，
    沿民權南路由北往南方向行駛，駛至上開路口，林世宗原應
    注意其所行駛之大順街係設置閃光紅燈號誌，行至設有閃光
    紅燈號誌之交岔路口時，應減速接近，先停止於交岔路口前
    ，讓幹道車優先通行後，認為安全時，方得續行；且行車時
    ，應注意速限規定；又應注意車前狀況，並隨時採取必要之
    安全措施，詎林世宗疏未注意，以時速70公里之速度超速行
    使，且因受酒精影響，致酒後注意力及反應力降低，復未先
    停止於交岔路口前，讓幹道車優先通行，亦未注意車前狀況
    ，即貿然駛越上開路口，林世宗所駕駛車輛之前車頭，因而
    撞擊周達所駕駛車輛之左側車身，2車碰撞後，林世宗所駕
    車輛失控衝入民權南路98號許連興住處車庫內，周達所駕車
    輛則失控撞擊大順街171號何陳秋美住處鐵門而翻覆，導致
    林世宗受有臉部撕裂傷、臉部擦傷及雙膝撕裂傷等傷害，周
    達受有外傷性胸主動脈破裂、左鎖骨及多處肋骨骨折併左側
    氣血胸、頭部外傷、左手多處撕裂傷及肌腱斷裂、肝臟鈍挫
    傷等重傷害之結果，許靜月則受有頭部撕裂傷、肋骨斷裂等
    傷害（許靜月未提出告訴）。嗣警員據報到場處理，將林世
    宗送醫急救後，測得其血液中所含酒精濃度達153MG/DL（換
    算呼氣所含酒精濃度為0.765MG/DL)，而查獲上情（林世宗
    涉犯酒後駕車公共危險之部分，另移由國防部南部地方軍事
    法院檢察署處理）。林世宗肇事後，在未有偵查犯罪職權之
    機關或公務員發現前，向前來處理之警員坦承肇事，而自首
    接受裁判。嗣周達經一年有餘之治療、復健，其目前仍受有
    左上肢、左手指、左手腕、左肩關節活動之嚴重減損左上肢
    之機能。
二、案經周達訴由臺南縣警察局歸仁分局報告臺灣臺南地方法院
    檢察署檢察官聲請簡易判決處刑。
  理  由
甲、程序事項：
    公訴人所提出之證據資料、方法，及告訴人周達所提出之中
    華民國身心障礙手冊影本一紙、本院依職權調國立成功大學
    醫學院附設醫院99年4月28日成附醫醫事字第0990007691號
    函檢附病患周達診療摘錄表、病歷資料、國立成功大學醫學
    院附設醫院99年7月19日成附醫復字第0990013803號函檢附
    病患周達診療資料摘錄表及附件資料等，業經本院於民國99
    年10月21日公開審理之始，經合議庭評議後當庭宣示具有證
    據能力並載明於審判筆錄。
乙、實體事項：
壹、事實認定之部分
一、上揭犯罪事實，業經被告林世宗於警詢、偵訊與本院審理時
    自白不諱，並有酒精濃度測試表、刑法第一百八十五條之三
    案件測試觀察紀錄表、道路交通事故現場圖、道路交通事故
    調查報告(一)(二)、國立成功大學醫學院附設醫院（下稱成大醫
    院）診斷證明書各1紙及現場照片42幀在卷可佐，且有告訴
    人周達、證人許靜月、許連興、何陳秋美等人於警詢之證述
    可稽。被告自白核與事證相符，犯行堪予認定。
二、案經告訴人周達聲請檢察官上訴，其上訴意旨略以：被告林
    世宗犯後態度不佳，且聲請人周達所受有之傷害已達重傷之
    程度，且有傷殘之虞，原審未審酌聲請人周達已達重傷之程
    度而量處有期徒刑四月，顯有引用法條錯誤之疏漏，亦與被
    告林世宗犯罪所生之損害不相當，爰依刑事訴訟法第344條
    第3項規定聲請檢察官提起上訴等語。
三、經查，本件告訴人周達所受傷害之情形如下：
    (一)案發當日即98年4月4日經送成大醫院診斷其受有外傷性胸
      主動脈破裂；左鎖骨及多處肋骨骨折併左側氣血胸；頭部
      外傷；左手多處撕裂傷及肌腱斷裂；肝臟鈍挫傷等傷害（
      詳警卷第53頁成大醫院98年4月6日診斷證明書）。
    (二)復於98年10月5日複診，醫師囑言為病患目前有肩膀及左
      手腕活動角度受限，超過生理範圍一半以上，符顯著運動
      障礙（左肩及左手腕）（詳本院卷第7頁成大醫院98年10
      月5日診斷證明書）。
    (三)依醫理評估目前病情或傷勢影響工作實際情形為左手關節
      僵直並運動不良，不適宜原本駕駛工作，須接受復健治療
      等情（詳本院卷第8頁成大醫院98年9月7日開立之勞工保
      險傷病診斷書）。
    (四)本院依職權向成大醫院函查告訴人周達之病情，該院回覆
      「病患左肩關節活動度；左腕關節、左手五指關節僵硬，
      活動嚴重障礙，已達一上肢【嚴重減損機能】。病患已受
      傷將近一年，【復健效果不佳，治癒機會渺小】。」等節
      ，該院並於病歷中記載「身心障礙鑑定：肢障類：輕度」
      及「開立勞保殘廢診斷書」等語，並函送病歷1份供參（
      詳本院卷第27至43頁）。
四、被告林世宗對於本院審理中就上訴意旨所指控之過失致重傷
    害罪業已坦承不諱（詳本院卷第第84頁反面、第89頁反面）
    ，足證被告對於其過失傷害致重傷之部分，業已供述無訛。
五、告訴人即證人周達於本院99年8月25日審理時具結證稱：
    (一)案發當天是救護車送我到成大醫院，我當天左邊的肺動脈
      斷掉，肋骨斷掉八支，【肩膀骨頭斷掉造成現在左手無法
      抬起，我的左手手指也殘廢不能動】。從98年4月4日發生
      車禍直到今日，都沒有發生其他外力傷害，我都一直在家
      裡養病。【我心臟左邊大動脈有支架，約兩、三年之後還
      需要替換。我左邊肋骨也有支架，左側肩胛骨當初也碎掉
      無法彎曲，目前只能從左手肘處彎曲。手指的筋已經壞死
      ，開刀用大腿的肉來補手盤，手指無法彎曲正常工作】。
    (二)我的手剩下右手可以使用，左手連拿碗都沒有辦法。我的
      左手手指頭也無法拿起任何東西。從開刀完畢做復健差不
      多有一年。醫生說我要繼續復健。醫生說亡羊補牢，可以
      好但不完全，【已經殘廢，無法回復到跟原來的功能一樣
      】。我現在領有多重障礙的殘障手冊。
    (三)因為左手的關節有碎裂，【現在左手擺動都是靠左手的下
      肢在擺動。我左手手指完全不能拿東西。大拇指可以彎曲
      活動，中指稍微可以彎曲移動，其他手指則都不行】。我
      只能  用右手拿取，左手手掌及手指無法施力，右手可以
      幫忙左手拿取物品。穿褲子的時候左手勉強可以拉褲子。
      」等語。
    (四)由證人周達上開證述可知，其因本件事故所受之傷害致其
      左手機能，已無法正常工作，左手肘處只能彎曲，其手指
      的筋已經壞死，係開刀用大腿的肉來補手盤，手指無法彎
      曲，工作其靈活度、功能性已不如往常，無法回復到跟原
      來之狀態，導致其日常生活起居，必須靠右手輔助方可取
      物。
六、本院依職權傳喚成大醫院程琡敏主任醫師於99年10月21日到
    院作證：
    (一)其於99年7月19日以書面回覆說明如後：病患周達左手指
      、左手腕、左肩關節活動顯著障礙，但左肘活動度不錯，
      根據美國醫學會Guides to the Evaluation of Permanen
      t Impairment（附件一）評估本病患左上肢機能喪失約63
      %，佔全身功能約37.8%，符合衛生署身心障礙鑑定表輕度
      肢障（附件二）（詳本院卷第53至57頁）。
    (二)其次：
      1.「（就病患診療資料摘錄表記載已達一上肢嚴重減損機
        能，病患已受傷將近一年，復健效果不佳，治癒機會渺
        小，是何意思？（提示卷第28頁病患診療資料摘錄表並
        告以要旨））上肢包括肩關節、肘關節、腕關節及五根
        手指頭的功能，每一個部分都有一定的貢獻，五根手指
        頭是最重要的，但是其他的關節還是有功能，所以如果
        要去計算一整個上肢的功能，就要很仔細評估所有關節
        的活動範圍及肌力，再去查職業專業評估的書，才能精
        算出損失的百分比。所以我們精算出來被害人周達左上
        肢機能整個喪失63%。我們看周達傷害的範圍，他的肩
        關節活動不好，腕關節及手指的活動都不好，唯有肘關
        節的活動比較好，而且以正常人來說肘關節可以180度
        來活動，周達只能30-40度來活動，周達一上肢功能快
        要喪失達三分之二左右，剩下約三分之一的功能，這樣
        符合嚴重障礙的程度。病患周達先生的情況治療以後經
        過一年的復健，其狀況還是如剛剛所述情況，卷第28頁
        病患診療資料摘錄表是周達先生復健將近一年所作的評
        估，周達先生的進步有限，所以我們才會答覆治癒機會
        渺小。」
      2.「（卷第54頁病患診療資料摘錄表有提到評估本病患左
        上肢機能喪失63%，這個跟卷第28頁病患診療資料摘錄
        表已達一上肢嚴重減損機能，二者之間有無矛盾？）63
        %是精算的數據，不過還是多少會有誤差，63%與本院卷
        第28頁的回答嚴重減損機能還是相當接近的，因為剛剛
        卷第28頁嚴重減損機能當時是評估病患已達減損三分之
        二功能，所以二者是沒有矛盾的。」
      3.「（卷第54頁病患診療資料摘錄表佔全身功能約37.8%
        ，是何意思？）因為我們有四肢，而且手的功能比腳所
        佔的百分比還重，所以我們再去查數據把其換算出來得
        出37.8 %。」
      4.「（佔全身功能約37.8%這個算嚴重嗎？）這個要看每
        個人的情況，因人而異。」
      5.「（卷第54頁病患診療資料摘錄表所載符合衛生署身心
        障礙鑑定表輕度肢障，這句話是何含意？）衛生署身心
        障礙鑑定表是以全身的功能來鑑定，分為輕度、中度、
        重度來鑑定，病患周達先生他的左上肢是嚴重減損機能
        ，可是縱使這樣再加上其他功能的喪失還是沒有達到衛
        生署的中度障礙的標準，所以我們才回答是屬於輕度肢
        障，但是無論如何，病患周達先生的左上肢機能是嚴重
        減損狀況這是毫無疑問的。」
      6.「（你們相關公文回覆病患周達情況時，裡面提到左上
        肢功能、全身功能以及衛生署身心障礙鑑定表的肢體障
        礙等級，相互之間有關聯性，但是並非完全等號，是否
        如此？）是的，那要看在評估的時候用何者標準去評估
        。」
      7.「（周達有提出身心障礙手冊，裡面是記載肢障類中度
        ，該手冊發給機關在做相關評估時是否會參考成大醫院
        的病歷資料？）該殘障手冊因為不是我評估的，所以我
        不知道為何該手冊會評估肢障類為中度的。」
      8.「（關於周達手指頭部分是否可以正常抓握？）如果以
        他關節活動度來看，周達先生要抓小東西會有困難，但
        如果說他完全無法功能又不至於。我必須回去詳細看周
        達的病歷資料才可以回答。」
      9.「告訴人周達左手手指頭功能並非完全喪失，他的中指
        還有一些活動度，不過有些障礙，大拇指也可以有些小
        動作，他的手指可以輕輕動一下或是簡單支撐東西，不
        過如果是要負重是有困難的。」
      10.「因為駕駛是快速，且狀況滿多的，左手須要靈巧一點
        ，周達左上肢功能喪失快三分之二及手指頭功能喪失快
        一半以上，所以如果再從事原本駕駛工作是會有困難的
        。」等語。
   (三) 茲詳細互核上開診斷證明書、病歷資料、證人即被害人周
      達、證人即專業人士程琡敏主任醫師之證述，及本院合議
      庭當庭審視被害人周達之身體傷勢之結果可知，關於告訴
      人之左上肢，其左手指、左手腕、左肩關節活動已有顯著
      之障礙，且依告訴人之證述，左手手掌及手指均無法施力
      ，也無法拿取物品，連拿碗都沒有辦法，應已喪失基本之
      抓握功能；再者，依告訴人之主治醫師即證人程淑敏所出
      具之診療資料摘錄表記載，告訴人周達左上肢之機能喪失
      約63%，以量化而觀，可謂已喪失左上肢一半以上之功能
      ，且告訴人原職業係計程車司機，然受傷後，醫師在病歷
      上註記，認為其受傷後已不適宜從事原本之駕駛工作，顯
      認告訴人左上肢之功能已達嚴重減損之程度。此外，其傷
      勢復健效果不佳，治癒機會渺小，應無回復受損前狀態之
      可能，則告訴人所受傷勢，顯然已該當於刑法第十條第四
      項第四款嚴重減損一肢以上機能之重傷害程度，要足認定
      。
七、綜上所述，被告確有因過失傷害而致告訴人受重傷之情事，
    甚為明灼，本案事證明確，被告之上開犯行，洵堪認定，應
    依法論科。
貳、論罪之部分：
一、核被告林世宗所為，係犯刑法第284條第1項後段之過失重傷
    害罪。原聲請簡易判決處刑書固以刑法第284條第1項前段認
    為係犯過失輕傷罪，然本院審酌全案證據資料，認檢察官起
    訴之社會基本事實同一，爰依刑事訴訟法第300條之規定，
    變更起訴法條為刑法第284條第1項後段之過失重傷害罪。
二、被告酒醉駕車因而肇事致人受傷，依法應負刑事責任，應依
    道路交通管理處罰條例第86條第1項之規定，加重其刑。又
    被告於肇事後，在有偵查犯罪權限之機關或人員尚不知為何
    人肇事前，向到場員警坦承肇事並接受裁判，有臺南縣警察
    局歸仁分局道路交通事故肇事人自首情形紀錄表1紙附卷可
    考（見警卷第20頁），所為已合於自首之要件，爰依刑法第
    62條前段規定，減輕其刑。被告之刑有加重、減輕之情形，
    並依法先加後減。
參、撤銷改判之理由：
一、原審以本案事證明確，依刑事訴訟法第449條第1項前段、第
    454 條第2項，道路交通管理處罰條例第86條第1項，刑法第
    284 條第1項前段、第62條前段、第41條第1項前段，刑法施
    行法第1條之1，逕以簡易判決量處被告有期徒刑4月，並諭
    知易科罰金之折算標準，固非無見。然按刑罰之量定，固屬
    法院自由裁量之職權行使，惟刑事審判之量刑，在於實現刑
    罰權之分配的正義，故法院對科刑判決之被告量刑，應符合
    罪刑相當原則，使罰當其罪，以契合人民之法律感情，此所
    以刑法第57條明定科刑時應審酌一切情狀，尤應注意該條所
    列各款情形，以為科刑輕重之標準，最高法院92年度台上字
    第3268號判決意旨可資參照。
二、經查：
  (一)原審未審酌告訴人因本件車禍受有外傷性胸主動脈破裂、左
    鎖骨及多處肋骨骨折併左側氣血胸、頭部外傷、左手多處撕
    裂傷及肌腱斷裂、肝臟鈍挫傷等「重傷害」，而僅認定係「
    普通傷害」，認定事實及適用法律容有誤會，此部分業經本
    院變更起訴法條並審認如前。
  (二)又告訴人所受前開傷害之程度顯然頗為嚴重，傷勢非輕，且
    被告復未能與告訴人達成和解，原審僅量處被告有期徒刑四
    月，未對於告訴人受重傷之部分本於刑罰裁量之範圍進行更
    符合罪刑相當原則之刑度，其審酌僅限於過失傷害之部分，
    而未針對已達重傷害之部分裁量刑度，此部分之認定尚非妥
    適。
  (三)綜上所述，原判決認事用法確有上開未盡之處，且量刑亦非
    適當，檢察官據告訴人之請求，以原審量刑過輕為由，提起
    上訴，求予撤銷改判，為有理由，應由本院依法撤銷原判決
    ，自為適法之判決。
肆、科刑之部分：
    本院審酌被告林世宗當時以時速70公里之速度超速行使，已
    具有重大過失，且因受酒精影響，致酒後注意力及反應力降
    低，復未先停止於交岔路口前，讓幹道車優先通行，亦未注
    意車前狀況，即貿然駛越上開路口，被告林世宗所駕駛車輛
    之前車頭，因而撞擊被害人周達所駕駛車輛之左側車身，被
    告林世宗所駕車輛並失控衝入民權南路98號許連興住處車庫
    內，被害人周達所駕車輛則失控撞擊大順街171號何陳秋美
    住處鐵門而翻覆，有事故現場照片42幀在卷可佐（見警卷第
    29頁至第49頁），就上開事故現場照片以觀，足認現場狀況
    慘不忍睹，被害人周達所駕駛之計程車不僅車體嚴重變形、
    現場碎片、車體零件散落四處，可見當時撞擊力道之猛；且
    因此導致本案被害人周達受有前開所述之重傷害，益見其受
    損害之程度顯然頗為嚴重，亦造成被害人周達日後身體及精
    神上之重大痛苦，已非一般常人所能忍受，兼衡以被告之智
    識程度、生活狀況等一切情狀，量處如主文所示之刑，以資
    儆懲。
伍、按對於簡易判決之上訴，準用刑事訴訟法第3編第1章及第2
    章之規定，管轄第二審之地方法院合議庭受理簡易判決上訴
    案件，應依通常程序審理，其認案件有刑事訴訟法第452 條
    之情形者，應撤銷原判決，逕依通常程序為第一審判決，此
    為法院辦理刑事訴訟簡易程序案件應行注意事項第14點所明
    定。本件被告既應諭知如主文所示之判決，則檢察官聲請簡
    易判決處刑中被告所犯之罪，顯不合刑事訴訟法第449條所
    定得以簡易判決處刑之案件，而有同法第451之1第4項但書
    第1款之情形，爰依同法第452條之規定，逕依通常程序逕為
    第一審判決。
據上論斷，應依刑事訴訟法第455條之1第1項、第3項、第452條
、第369條第1項前段、第364條、第299條第1項前段、第300條，
道路交通管理處罰條例第86條第1項，刑法第11條前段、第284條
第1項後段、第62條前段，刑法施行法第1條之1，判決如主文。
本案經檢察官吳書嫺到庭執行職務
中    華    民    國    99    年    10    月    29    日
                刑事第二庭      審判長法  官  蘇義洲
                                      法  官  吳坤芳
                                      法  官  黃翰義
以上正本證明與原本無異。
如不服本判決應於收受本判決後10日內向本院提出上訴書狀，並
應敘述具體理由。如未敘述上訴理由者，應於上訴期間屆滿後20
日內向本院補提理由書狀（均須按他造當事人之人數附繕本）「
切勿逕送上級法院」。
                                      書記官  謝文心
中    華    民    國    99    年    11    月    3     日

司法院資訊處製作；財團法人民間司法改革基金會備份。
